【裁判字號】    99,台附,43
【裁判日期】    990819
【裁判案由】    違反商標法附帶民訴損害賠償
【裁判全文】
最高法院刑事附帶民事訴訟判決    九十九年度台附字第四三號
上  訴  人  台灣菸酒股份有限公司
代  表  人  韋伯韜
訴訟代理人  丙○○
            丁○○
被 上訴 人  甲○○
            乙○○
上列上訴人因被上訴人等違反商標法案件，不服智慧財產法院中
華民國九十九年五月三十一日刑事附帶民事訴訟判決（九十九年
度附民字第三號）提起上訴，本院判決如下：
    主  文
原判決撤銷，發回智慧財產法院。
    理  由
按刑事訴訟法第五百十一條第一項前段規定：「法院如僅應就附
帶民事訴訟為審判者，應以裁定將該案件移送該法院之民事庭」
，所稱「就附帶民事訴訟為審判」係指就合法之附帶民事訴訟為
實體上之審判者而言。如所提起之附帶民事訴訟係經原法院認為
不合法予以駁回者，雖經合法上訴，上級法院亦無從為實體審判
，縱予移送民事庭，仍應認上訴為不合法而以判決駁回，顯無實
益可言；是於此情形，仍應由上訴法院刑事庭以上訴為無理由，
逕以判決駁回，而無刑事訴訟法第五百十一條第一項前段之適用
。惟如原法院誤認合法提起之附帶民事訴訟為不合法，而以判決
從程序上駁回附帶民事訴訟者，其程序判決自屬違背法令，侵害
人民之合法訴訟權；是則上級法院對此一合法上訴之附帶民事訴
訟，即應審查原法院之程序判決是否得當，而分別為駁回上訴或
發回更審。再按刑事訴訟被告經第一審判處罪刑後上訴，該第一
審判決即處於不確定狀況，至其撤回上訴時，因喪失其上訴權，
始告確定，故應以撤回上訴日為判決確定之日。查本件被上訴人
即被告甲○○、乙○○因侵害上訴人即原告台灣菸酒股份有限公
司商標專用權，經台灣台南地方法院民國九十八年六月二十九日
九十六年度易字第一七五一號判決論處共同犯商標法第八十一條
第三款侵害商標權罪刑，被告等不服該判決，於九十八年七月三
十日提起第二審上訴。上訴人在該案件第二審審理中，於九十九
年三月十五日向原審法院提起本件刑事附帶民事訴訟，請求損害
賠償新台幣四百二十二萬餘元，被告等嗣於九十九年五月十七日
撤回刑事第二審上訴而告確定。依刑事訴訟法第四百八十八條規
定，上訴人所提附帶民事訴訟為合法。惟原判決誤以被告等撤回
上訴，刑事部分即溯及於九十八年八月十日確定，因認原告係於
刑事判決確定後始提起本件附帶民事訴訟，為不合法，而從程序
上駁回，揆諸上開說明，顯有適用法則不當之違法。上訴意旨執
以指摘原判決不當，為有理由，應由本院將原判決撤銷發回。
據上論結，應依刑事訴訟法四百九十條前段、第三百九十七條、
第四百零一條，判決如主文。
中    華    民    國  九十九  年    八    月   十九   日
                      最高法院刑事第十庭
                          審判長法官  花  滿  堂
                                法官  黃  正  興
                                法官  陳  東  誥
                                法官  林  錦  芳
                                法官  洪  昌  宏
本件正本證明與原本無異
                                      書  記  官
中    華    民    國  九十九  年    八    月  二十三  日
                                                      Ｅ

司法院資訊處製作；財團法人民間司法改革基金會備份。
